臺灣臺北地方法院民事判決
110年度重勞訴字第37號
原      告  高蘇美  
訴訟代理人  李珮琴律師
            林景瑩律師
            陳又寧律師
被      告  台灣杜邦股份有限公司

法定代理人  陳俊達  
訴訟代理人  蔡惠娟律師
            劉彥玲律師
上列當事人間請求確認僱傭關係存在等事件，本院於民國111年6
月27日言詞辯論終結，判決如下：
    主  文
一、原告之訴及假執行之聲請均駁回。
二、訴訟費用由原告負擔。　　
    事實及理由
一、原告主張：原告自民國79年9月1日起受僱於被告，原任秘書
    及行銷助理，自84年6月起歷經人資專員、人資主任、薪酬
    福利經理等職務，並自105年4月起擔任桃園廠人資經理，期
    間於104年1月至105年3月31日兼任臺灣區最高人資主管（HR
     Head）（下稱系爭勞動契約）。詎被告竟於業務性質未變
    更，亦無減少勞工之必要下，於109年10月間，由時任人資
    協理之訴外人許曉筠先以口頭通知原告，再於同年11月13日
    以書面通知，依勞動基準法（下稱勞基法）第11條第4款規
    定對原告預告，系爭勞動契約將於109年12月31日終止。被
    告未曾主動與原告實質溝通可能調整之工作地點與內容，或
    主動提供原告可能適任職缺之資訊，僅於原告表示希望留任
    並接受調動時，被動提供被告公司所屬集團內部職缺網頁連
    結，被告顯未依法盡其對原告之安置義務，則被告終止系爭
    勞動契約並不合法。系爭勞動契約仍屬存在，原告得請求被
    告自110年1月1日起至復職之日止，每月25日給付原告薪資
    新臺幣（下同）41萬2,161元，並於每年6月25日、12月25日
    各給付原告獎金33萬8,372元。爰依系爭勞動契約、民法第4
    87條規定提起本件訴訟，並聲明：㈠確認兩造間僱傭關係存
    在。㈡被告應自110年1月1日起至原告復職日止，按月於25日
    給付原告41萬2,161元，並於每年6月25日及12月25日各給付
    33萬8,372元，及自各該月26日起至清償日止，按年息5%計
    算之利息。㈢聲明第2項願供擔保，請准宣告假執行。
二、被告則以：被告自101年起至今，配合杜邦集團營運政策，
    持續進行組織改造，由過去專注之化工產業轉型為高科技專
    業之生產供應商，實已發生重大業務性質變更，基於企業經
    營自主、決策自由，被告有權跟進改變經營方式並調整組織
    結構，如將薪酬作業外包並採用Smartman系統、Workday全
    球人資系統及馬尼拉人資服務中心，員工可自行使用系統查
    詢及申辦差勤、保險、稅務、考績及薪酬等事務或諮詢人資
    服務中心，大幅減少被告各專職駐廠人資之工作，杜邦集團
    亦設置人力資源專業知識中心（下稱COE）辦理集團各事業
    單位人力資源之薪酬規劃、人才管理及人才招募，人資戰略
    、人員配備、績效評核、教育訓練及職涯課程等工作，每季
    勞資會議、工作規則修訂則非原告之經常性工作，且桃園廠
    業務及人員持續萎縮，實已無需在桃園廠設置專職駐廠人資
    ，故裁撤僅原告1人之桃園廠專職人資職位。又被告於109年
    11、12月間，多次以口頭或寄發電子郵件方式通知原告，杜
    邦集團招聘資訊，並表示可協助安排原告面試轉職、付費提
    供原告職涯轉換顧問服務，已善盡安置義務，惟原告一再堅
    持從事人資工作，造成被告為原告另覓新職之困難，被告實
    已符合解僱最後手段性原則等語，資為抗辯，並聲明：㈠原
    告之訴駁回。㈡如受不利判決，願供擔保請准宣告免為假執
    行。
三、兩造不爭執事項：（見本院卷二第157至158頁，並依判決文
    字調整）
  ㈠原告自79年9月1日起受僱於被告，原任秘書及行銷助理，自8
    4年6月起歷經人資專員、人資主任、薪酬福利經理等職務，
    並自105年4月起擔任桃園廠人資經理，期間於104年1月至10
    5年3月31日兼任臺灣區最高人資主管（HR Head），被告於1
    09年10月間由許曉筠以口頭通知原告，並於同年11月13日以
    書面通知，依勞基法第11條第4款規定對原告預告，系爭勞
    動契約將於109年12月31日終止。原告於離職前月薪包含本
    薪33萬8,372元、津貼1,720元、汽車津貼2萬元，每月薪資
    於當月25日發放，被告於每年6月25日、12月25日各加發1個
    月本薪33萬8,372元作為年中及年終獎金。
　㈡原告離職時，獲被告給付資遣費2,273萬9,023元、轉職補助6
    7萬6,744元、預告期間工資33萬8,372元、特別休假未休工
    資114萬1,230元，總計為2,489萬5,369元。
　㈢被告公司於國內設有臺北辦公室、大園廠、桃園廠、竹科一 
    廠、竹科二廠及臺南辦公室、竹東實驗室等工作地點，被告
    公司於原告離職前設有人資協理1名，臺北辦公室（兼大園 
    廠）設有專任人資人員1名，另桃園廠、竹科一廠、竹科二 
    廠（支援臺南辦公室及竹東實驗室）各設置有人資經理1名
    ，竹科一廠、竹科二廠另配有約聘人資專員各1名、另不定
    期招募工讀生。
四、得心證之理由：
  ㈠按因業務性質變更，有減少勞工之必要，又無適當工作可供
    安置時，雇主得預告勞工終止勞動契約，勞基法第11條第4
    款定有明文。經查：
  ⒈所謂「業務性質變更」，係指雇主基於經營決策或為因應環
    境變化與市場競爭，改變經營之方式或調整營運之策略，而
    使企業內部產生結構性或實質上之變異。除重在雇主對於全
    部或一部分之部門原有業務種類之變動外，最主要尚涉及組
    織經營結構之調整，舉凡業務項目、產品或技術、組織民營
    化、法令適用、機關監督、經營決策、預算編列等變更均屬
    之。故經營事業之技術、方式、手段有變更，致全部或部分
    業務、組織發生結構性或實質性之變異者均屬之（最高法院
    100年度台上字第1057號、98年度台上字第652號、98年度台
    上字第18210號判決意旨參照）。
　⒉被告為配合杜邦集團全球企業整併及事業轉型之政策與指令
    ，分別為下列行為：
　⑴101年間杜邦集團將其下所屬高性能塗料事業出售予美國私募
    基金集團，被告並於我國將該事業出售，有101年8月30日路
    透社新聞報導、被告102年業務組織整併圖示、公司網頁與
    登記資料影本可稽（見本院卷一第159至167頁）。
　⑵103年間杜邦集團將其下所屬高性能化學事業分割予科募集團
    ，104年7月間被告將其下所屬高性能化學事業分割轉讓予訴
    外人台灣科慕股份有限公司，有被告104年業務組織整併圖
    示、經濟部投資審議委員會103年10月24日經審一字第10300
    237720號函、科慕集團於104年7月1日發布新聞資料影本可
    參（見本院卷一第169至174頁）。
　⑶美商杜邦公司於104年12月間宣布與全球第三大化工公司即美
    商陶氏化學公司合併為美商陶氏杜邦公司（下稱陶氏杜邦公
    司），嗣於106年8月31日完成合併，為化工產業史上全球最
    大合併案，有被告於107年8月10日對全體員工的電子郵件、
    陶氏杜邦公司於106年9月1日發布新聞資料、財經新報106年
    9月4日新聞報導、鉅亨網106年6月16日新聞報導、陶氏杜邦
    維基百科、新浪財經106年9月4日新聞報導影本可憑（見本
    院卷一第175至204頁）。
　⑷陶氏杜邦公司嗣後進行集團全球關係企業整併，美商富美實
    公司於106年間收購陶氏杜邦公司之農作物保護部門部分業
    務，同時出售其健康與營養部門業務予陶氏杜邦公司，有陶
    氏杜邦公司於106年11月1日發布新聞資料影本可按（見本院
    卷一第205至212頁）。被告因此於106年間出售其農業部門
    部分資產予訴外人臺灣柯麥農有限公司，有被告107年業務
    組織整併圖示可查（見本院卷一第213頁）。被告於107年6
    月將農業科技事業部（包含農作物保護、先鋒種子業務及龍
    潭廠）分割轉讓予台灣杜邦農業科學股份有限公司，有被告
    107年業務組織整併圖示、經濟部投資審議委員會107年10月
    4日經審一字第10700153280號函影本可憑（見本院卷一第21
    3至217頁）。被告於108年4月轉讓工業包裝塗料業務予新陶
    氏公司，有被告107年業務組織整併圖示影本可稽（見本院
    卷一第213頁）。
　⑸108年間杜邦集團將其下所屬可持續解決方案業務及部門出售
    為獨立企業法人，108年12月間，杜邦集團將其下所屬營養
    與生物科學業務及部門出售予美商國際香精香料公司，110
    年2月1日杜邦集團將其下所屬太陽能及氟材料業務出售，11
    0年11月2日杜邦集團公告將其下所屬交通運輸與材料事業出
    售，有杜邦集團公告、中國能源網109年9月8日新聞報導、
    中時新聞網108年12月18日新聞報導、界面新聞網110年11月
    3日新聞報導、彭博新聞網110年11月2日新聞報導可憑（見
    本院卷一第299至308頁、第597至604頁）。
　⑹被告原有五大事業單位即電子成像、工業生物科技、營養與
    健康、安全防護與建築、交通與先進塑料，嗣於108年7月間
    將「營養與健康」與「工業生物科技」整合為「營養與生物
    科技」，而成為四大事業單位，其後再轉型改造成三大事業
    單位即電子工業、水及保護、運輸及材料，有被告於106年9
    月1日新聞發佈資料、網頁資料、被告於110年2月1日業務組
    織整併公告影本可憑（見本院卷一第219至227頁、第291至2
    95頁）。
　⑺由上說明，益證被告由原先農業化工產業定位，轉型至高科
    技導向之特種材料相關事業，其業務、營運與組織均已發生
    結構上及實質上的重大變更，核與勞基法第11條第4款規定
    所稱「業務性質變更」相符。　
  ⒊原告雖主張：美商杜邦公司與美商陶氏化學公司於106年8月3
    1日即已完成合併、108年6月新杜邦公司於美國上市，被告
    因此而進行之業務或組織調整至遲於108年4月前即完成，被
    告遲至109年底方解僱原告，其間不具有因果關係等語。經
    查，美商杜邦公司於104年12月間宣布與陶氏化學公司合併
    為陶氏杜邦公司，集團企業整併行為持續至107年間，其後
    至110年底間仍陸續出售其下所屬部門，並將事業單位轉型
    改造成三大事業單位，已如前述，而原告先前所任職之桃園
    廠，其所屬事業有部分即在杜邦集團出售範圍內，有被告11
    1年5月31日桃園廠組織及員工人數圖表為憑（見本院卷二第
    195頁），且被告桃園廠於110年底員工人數約為170人，為
    兩造所不爭執（見本院卷一第505頁），迄至111年5月31日
    止桃園廠員工人數已減少至約為133人，桃園廠員工人數確
    實在大幅減少，則據此足證被告辯稱其於109年底確有業務
    性質變更情事，始解僱原告等語，並非無據。原告主張被告
    之業務性質並無變更等語，即屬無據。
　⒋原告又主張：被告仍有聘僱同性質之駐廠人資人員，故原告
    所負責業務並無任何實質性改變、異動等語，惟按：
　⑴公司利益最大化乃公司經營之目標，僅有公司實際經營者始
    知最理想之公司治理方式，因此必須賦予經營者相當程度之
    自主性與決定權，才能使公司經營發揮最高效益，以保護股
    東及其他關係人之權益。從而公司業務性質應否變更、如何
    變更，涉及公司競爭力及經營決策之判斷，基於公司經營權
    自主原則，自應尊重公司之組織決策自由。
　⑵被告之人資業務需求固仍存在，但其基於減少支出及因應各
    廠人數調配、設置駐廠人資經理等因素考量，由竹科一廠專
    職駐廠人資經理支援桃園廠，而另於竹科一廠、竹科二廠設
    置專職駐廠人資經理，即於資遣原告後，桃園廠不再設置專
    職駐廠人資經理，核屬公司經營權之自主行使，其組織決策
    自由應受尊重，以求公司最大利益之實現。故原告主張，其
    所負責業務並無任何實質性改變、異動等語，即屬無據。
　㈡次按勞基法第11條第4款後段所稱「無適當工作可供安置」，
    明示雇主資遣勞工前必先盡安置前置義務，必無處可供安置
    時，最後不得已才可資遣，學說上稱為迴避資遣型的調職。
    倘雇主已提供適當新職務善盡安置義務，惟勞工條件不符，
    則基於尊重企業經營自主權及保障勞工工作權之平衡，要求
    雇主仍須強行安置，當非立法本旨（最高法院105年度台上
    字第144號判決意旨參照）。經查，被告自109年11月中旬起
    至109年12月下旬止，以近10封電子郵件先後通知原告有關
    開放的新職位需求，有該等郵件影本可證（見本院卷一第31
    5至360頁）。被告又於109年12月8日延聘訴外人睿仕管理顧
    問公司為原告提供職涯轉換顧問服務，費用由被告全額支應
    ，有電子郵件、課程介紹可憑（見本院卷一第361至370頁）
    。惟原告仍希望從事人力資源工作，並留在被告公司乙節，
    有電子郵件為證（見本院卷一第319頁）。則據此足證被告
    業已善盡安置前置義務而符合解僱最後手段性原則。
　㈢從而，被告因業務性質變更，有減少原告原處理人力資源職
    務之必要，又無適當工作可供安置，遂依勞基法第11條第4
    款規定，於109年11月13日通知原告，預告系爭勞動契約於1
    09年12月31日終止，應屬合法。系爭勞動契約既於109年12
    月31日合法終止，原告請求確認系爭僱傭關係存在，並請求
    被告自110年1月1日起至原告復職日止，按月於25日給付薪
    資41萬2,161元本息，以及每年6月25日、12月25日給付獎金
    各33萬8,372元等語，即屬無據。  
五、綜上所述，原告依系爭勞動契約法律關係、民法第487條規
    定，請求確認兩造間僱傭關係存在，被告應自110年1月1日
    起至原告復職日止，按月於25日給付原告41萬2,161元，並
    於每年6月25日及12月25日各給付33萬8,372元，及自各該月
    26日起至清償日止，按年息5%計算之利息，為無理由，應予
    駁回。又原告之訴既經駁回，其假執行之聲請即失所附麗，
    應併予駁回。
六、本件為判決之基礎已臻明確，兩造其餘之陳述及所提其他證
    據，經本院斟酌後，認為均於判決之結果無影響，亦與本案
    之爭點無涉，自無庸逐一論述。
七、訴訟費用負擔之依據：民事訴訟法第78條。   　　
中　　華　　民　　國　　111 　年　　 7　　月　　25　　日
                    勞動法庭    法  官    莊仁杰
以上正本係照原本作成。
如對本判決上訴，須於判決送達後20日內向本院提出上訴狀。如
委任律師提起上訴者，應一併繳納上訴審裁判費。
中　　華　　民　　國　　111 　年　　7 　　月　　25　　日
                                書記官    廖宣惟